臺灣高雄地方法院行政訴訟判決
110年度交字第421號
原      告  莊恩強  
被      告  高雄市政府交通局

代  表  人  張淑娟  
上列當事人間交通裁決事件，原告不服被告民國110年9月6日高
市交裁字第32-BZD169032號裁決，提起行政訴訟，本院判決如下
：
    主  文
原告之訴駁回。
訴訟費用新臺幣參佰元由原告負擔。
    事實及理由
一、程序事項：按行政訴訟法第237條之7規定，交通裁決事件之
    裁判，得不經言詞辯論為之。本件屬交通裁決事件，依兩造
    所述各節及卷內資料其事證已臻明確，本院認無經言詞辯論
    之必要，爰不經言詞辯論而為判決。
二、事實概要：原告於民國110年7月22日15時36分許駕駛車牌號
  &0000; 碼000-0000號普通重型機車（下稱系爭機車），在高
    雄市岡山區大遼路與友情路口(下稱系爭路口)，因有「駕車
    行經有燈光號誌管制之交岔路口闖紅燈」之違規行為，經高
    雄市政府警察局交通大隊岡山分隊（下稱舉發機關）員警填
    掣高市警交相第BZD169032號舉發違反道路交通管理事件通
    知單（下稱舉發通知單）逕行舉發。嗣原告於應到案日期前
    之110年8月25日陳述不服，經被告函詢舉發機關後，認原告
    確有上揭違規行為，乃依道路交通管理處罰條例（下稱處罰
    條例）第53條第1項、第63條第1項第3款規定，於110年9月6
    日開立高市交裁字第32-BZD169032號裁決書（下稱原處分）
    ，裁處原告「罰鍰新臺幣（下同）1,800元，並記違規點數3
    點」。原告不服，提起本件行政訴訟。
三、原告主張：科學儀器應採固定式且公布其設置地點於網站，
    系爭路口非屬公布路口。闖紅燈需3連拍：㈠停止線前、㈡壓
    在停止線、㈢超過停止線，本件舉發照片未附㈡㈢，且照片時
    間字體大小不一，有後製之可能。另行駛中車輛屬於個資，
    未經本人同意不得使用等語。並聲明：原處分撤銷。
四、被告則以：
　㈠按「闖紅燈」行為之認定，於處罰條例中並未見相關之解釋
    ，而依道路交通標誌標線號誌設置規則第170條第1項規定：
    「停止線用以指示行駛車輛停止之界線，車輛停止時，其前
    懸部分不得伸越該線。」及同規則第206條第1項第5款(一)
    規定：「車輛面對圓形紅燈表示禁止通行，不得超越停止線
    或進入路口。」，是若據此認定超越停止線即為闖紅燈，則
    一般大眾恐難以接受，亦非處罰條例當初立法精神。故為促
    使駕駛人回歸對標線之認知，同時兼顧執法技術層面與大眾
    接受程度，茲將面對圓形紅燈時超越停止線或闖紅燈之認定
    敘述如後：(一)車輛面對圓形紅燈時仍逕予穿越路口至銜接
    路段，含左轉直行、迴轉及右轉（依箭頭綠燈允許行駛者除
    外）即視為闖紅燈之行為。(二)有繪設路口範圍者：車輛無
    視於紅燈警示，有穿越路口之意圖，而車身已伸入路口範圍
    亦視同闖紅燈；若僅伸越停止線而未達路口範圍者，則視為
    不遵守標線指示。(三)無繪設路口範圍者：以車輛無視於紅
    燈號誌，而有穿越路口之企圖，其車身並已伸越停止線並足
    以妨害其他方向人（若有行人穿越道）、車通行者亦以闖紅
    燈論處；若僅車身伸越停止線則以不遵守標線指示視之。(
    四)目前交岔路口已繪設網狀黃線區者暫以該範圍視作路口
    。此業經交通部於82年4月22日以交路字第009811號函釋在
    案。而上開函釋，核屬交通部基於主管權責，就法令執行層
    面所為之解釋，亦符合首揭法律之立法本旨，更無逾越如法
    律規定紅燈不得闖越之規範目的，及擴張適用範圍，自為合
    法有效之解釋，而得予以援用。
　㈡經檢視員警採證相片可見：原告車輛MFQ-8710於岡山區友情
    路南向北行經大遼路口時之行車管制號誌為紅燈，仍沿闖越
    路口直行，此時前方號誌仍為紅燈。依前揭說明，足見原告
    面對路口之號誌為紅燈時，仍以超越路口停止線後直行，即
    視為闖紅燈之行為。其行為已違反道路交通標誌標線號誌設
    置規則第206 條第1項第5 款：「車輛面對圓形紅燈表示禁
    止通行，不得超越停止線或進入路口」之規定，並符合82年
    04月22日交路字第009811號函釋：「車輛面對紅燈時仍逕予
    穿越路口至銜接路段，含左轉、直行、迴轉及右轉(依箭頭
    綠燈允許行駛者除外)即視為闖紅燈之行為」之態樣，自屬
    闖紅燈之行為無訛。另經檢視採證相片可見：系爭路口標誌
    、標線、號誌均屬完整，交通號誌前方亦無任何遮蔽物阻擋
    視線，在日間有自然光線、夜間有燈光照明之情形下，足可
    清楚辨識，其在主觀上縱無故意，亦認已達按其情節應注意
    、能注意而不注意之過失，而該當於該項違規之過失之責任
    條件無誤等語，資為抗辯。
　㈢並聲明：原告之訴駁回。
五、本院之判斷：
  ㈠按「汽車駕駛人，行經有燈光號誌管制之交岔路口闖紅燈者
    ，處1,800 元以上5,400 元以下罰鍰」；「汽車駕駛人有下
    列各款所列條款之一者，除依原條款處罰鍰外，並予記點：
    ……3.有第43條、第53條或第53條之1情形之一者，各記違規
    點數3點。」，處罰條例第53條第1項、第63條第1項第3款分
    別定有明文。再按違反道路交通管理事件統一裁罰基準及處
    理細則（下稱處理細則）第1條規定：「本細則依道路交通
    管理處罰條例第92條第4項規定訂定之。」第2條規定：「（
    第1項）處理違反道路交通管理事件之程序及統一裁罰基準
    依本細則之規定辦理。（第2項）前項統一裁罰基準，如附
    件違反道路交通管理事件統一裁罰基準表(下稱裁罰基準表)
    。」上開處理細則之規定，就其立法目的及功能，乃為防止
    處罰機關枉縱或偏頗，依處罰條例第92條第4項所授權交通
    部會同內政部訂定處理細則及其附件裁罰基準表，用以維持
    裁罰之統一性與全國因違反道路交通管理事件受處罰民眾之
    公平，不因裁決人員不同，而生偏頗，寓有避免各監理機關
    於相同事件恣意為不同裁罰之功能，並非法所不許，於憲法
    上保障人民財產權之意旨並無牴觸（此並有司法院釋字第51
    1號解釋理由書意旨足資參照），並無違反法律保留原則。
    而依裁罰基準表的記載，機車駕駛人行經有燈光號誌管制之
    交岔路口闖紅燈，期限內繳納或到案聽候裁決者，應處罰鍰
    1,800元，並記違規點數3點，核此規定，既係基於母法之授
    權而為訂定，且就處理細則附件所示裁罰基準表中有關處罰
    條例第53條第1項規定之裁罰基準內容，並未牴觸母法，被
    告自得依此基準而為裁罰。
  ㈡本件如事實概要欄所述之原告違規事實，有舉發通知單、原
    處分之裁決書、送達證書、高雄市政府警察局岡山分局110
    年10月21日高市警岡分交字第11073673200號函、採證照片
    、110年8月27日高市警岡分交字第11072980000號函等在卷
    可稽(本院卷第101至117頁)，洵堪認定為真。
  ㈢原告雖以前開情詞為主張，惟按道路交通安全規則第102條第
    1項第1款規定：「汽車行駛至交岔路口，其行進、轉彎，應
    依下列規定：一、應遵守燈光號誌或交通指揮人員之指揮，
    遇有交通指揮人員指揮與燈光號誌並用時，以交通指揮人員
    之指揮為準」。另道路交通標誌標線號誌設置規則第206條
    第5款第1目則規定：「行車管制號誌各燈號顯示之意義如左
    ：五、圓形紅燈㈠車輛面對圓形紅燈表示禁止通行，不得超
    越停止線或進入路口。」。又交通部82年4月22日交路（82
    ）字第009811號函釋：「車輛面對圓形紅燈時仍逕予穿越路
    口至銜接路段，含左轉、直行、迴轉及右轉（依箭頭綠燈允
    許行駛者除外）即視為闖紅燈之行為。」，而該函釋核屬交
    通部基於主管權責，就法令執行層面所為之解釋，與法律之
    本旨並無違誤，除「紅燈右轉」之行為業另以處罰條例第53
    條第2項規範外，自得予以援用。查本件採證照片已清楚攝
    得系爭機車行經系爭路口時，其行向之號誌燈顯示為紅燈，
    然系爭機車駕駛人猶逕自超越停止線，進而穿越路口至銜接
    路段；故原告駕駛系爭機車於系爭路口確有闖紅燈之違規事
    實，甚為明確。
  ㈣原告固主張科學儀器應採固定式且公布其設置地點於網站，
    系爭路口非屬公布路口云云。然按「(第1項)汽車駕駛人之
    行為有下列情形之一，當場不能或不宜攔截製單舉發者，得
    逕行舉發：一、闖紅燈或平交道。……七、經以科學儀器取得
    證據資料證明其行為違規。(第2項)前項第7款之科學儀器屬
    應經定期檢定合格之法定度量衡器，其取得違規證據資料之
    地點或路段，應定期於網站公布。」處罰條例第7條之2第1
    項第1款、第7款及第2項分別定有明文。本件員警係依據處
    罰條例第7條之2第1項第1款規定逕行舉發，並非依同條項第
    7款而為逕行舉發，原告主張系爭路口非屬公布設置科學儀
    器地點云云，即屬無據。況且，衡諸交通違規事件之行為態
    樣甚多，瞬間即逝者亦眾，立法者亦無明確限制執法者舉發
    交通違規事件時所應採用證據資料之形式及種類，且本件員
    警用以舉發闖紅燈違規行為之證據方法，並非屬於法定度量
    衡器，自更無從依處罰條例第7條之2第2項之規定，應檢附
    定期檢定合格之證明。原告誤為援引處罰條例第7條之2第1
    項第7款及第2項等規定，據以主張原處分違法，核無足採。
　㈤末按當事人主張有利於己之事實者，就其事實有舉證之責任
    。但法律別有規定，或依其情形顯失公平者，不在此限，行
    政訴訟法第236 條、第136 條準用民事訴訟法第277 條規定
    可參。再按行政法院應依職權調查事實關係，不受當事人主
    張之拘束；行政法院於撤銷訴訟，應依職權調查證據，行政
    訴訟法第125 條第1 項、第133 條前段分別定有明文，是行
    政法院在審理案件時應盡闡明義務，使當事人盡主張事實及
    聲明証據之能事，並盡職權調查義務，以查明事實真相，避
    免真偽不明之情事發生，惟如已盡闡明義務及職權調查義務
    後，事實仍真偽不明時，則作舉證責任之分配，使應負舉證
    責任之人負擔該不利之結果（參照最高行政法院94年度判字
    第58號判決）。亦即行政法院就應依職權調查證據之事件，
    僅係免除行政訴訟當事人之主張責任（即所謂主觀舉證責任
    ），並非免除當事人之舉證義務（所謂客觀舉證責任），亦
    即待證事實陷於不明時，當事人仍應負擔不利益之舉證責任
    分配，此依行政訴訟法第237 條之9 第1 項之規定，於交通
    裁決事件訴訟程序亦準用之。原告駕駛系爭機車行經系爭路
    口時，確有「駕車行經有燈光號誌管制之交岔路口闖紅燈」
    之違規行為，已如前述，則被告就原告違反處罰條例第53條
    第1 項規定依法得予以裁罰之要件事實，已盡充分提出上開
    之證據加以證明。原告並未提出有利之反證以證其說，本院
    自殊無從為有利於原告之認定。
六、綜上所陳，原告於上開時間、地點確有駕車行經有燈光號誌
    管制之交岔路口闖紅燈之違規行為。原處分經核並無違誤，
    原告徒執前詞訴請撤銷原處分，為無理由，應予駁回。
七、本件判決基礎已臻明確，兩造其餘之攻擊防禦方法及訴訟資
    料經本院斟酌後，核與判決不生影響，無一一論述之必要，
    併予敘明。
八、本件第一審裁判費為300元，應由原告負擔，爰確定第一審
    訴訟費用額如主文第2項所示。
據上論結，本件原告之訴為無理由，依行政訴訟法第237條之7、
第237 條之8 第1 項、第237 條之9 第1 項、第236 條、第98條
第1 項前段，判決如主文。
中　　華　　民　　國　　111 　年　　5 　　月　　23　　日
　　　　　　　　　行政訴訟庭  法  官  謝琬萍
以上正本係照原本作成。
如不服本判決，應於判決送達後20日內，向本院提出上訴狀並表
明上訴理由（原判決所違背之法令及其具體內容或依訴訟資料可
認為原判決有違背法令之具體事實），其未載明上訴理由者，應
於提出上訴後20日內向本院補提理由書（上訴狀及上訴理由書均
須按他造人數附繕本，如未按期補提上訴理由書，則逕予駁回上
訴），並應繳納上訴裁判費新臺幣750元。
中　　華　　民　　國　　111 　年　　5 　　月　　24　　日
                               書記官  林麗文